【裁判字號】    91,上易,1322
【裁判日期】    920107
【裁判案由】    竊盜
【裁判全文】
臺灣高等法院臺南分院刑事判決                                      行股
    上  訴  人  臺灣雲林地方法院檢察署檢察官
    被      告  乙  ○  ○
右上訴人因被告竊盜案件，不服臺灣雲林地方法院九十一年度易字第四二五號中華民
國九十一年十月二十五日第一審判決（起訴案號：臺灣雲林地方法院檢察署九十一年
度偵緝字第六十八號），提起上訴，本院判決如左：
    主      文
上訴駁回。
    理      由
一、公訴意旨略以：被告乙○○曾犯竊盜罪，經法院判處有期徒刑七月，緩刑三年確
    定，刻於緩刑期間，猶不知悔改，復於民國（下同）九十一年三月三十日上午十
    一時三十分許，無故侵入雲林縣臺西鄉○○村○○路二之一號，被害人甲○○之
    住處（侵入住宅部分未據告訴），徒手竊取被害人所有掛於神像上之金牌二面，
    得手後旋為被害人返家發覺，其則趁隙騎乘機車逃離現場。案經雲林縣警察局臺
    西分局移送偵辦，因認其犯有刑法第三百二十條第一項之竊盜罪嫌云云。
二、按犯罪事實，應依證據認定之，無證據不得推定其犯罪事實；又不能證明被告犯
    罪者，應諭知無罪之判決；刑事訴訟法第一百五十四條、第三百零一條第一項，
    分別定有明文。次按認定不利被告之事實，須依積極證據，苟積極證據不足為不
    利於被告事實之認定時，即應為有利於被告之認定，更不必有何有力之證據；又
    告訴人之告訴，係以使被告受刑事訴追為目的，是其陳述是否與事實相符，仍應
    調查其他事證以資審認，始得為不利被告之認定；又事實審法院對於證據之取捨
    ，依法雖有自由判斷之權，然積極證據不足證明犯罪事實時，被告之抗辯或反證
    縱屬虛偽，仍不能以此資為積極證據應予採信之理由；亦迭經最高法院著有判例
    在案。公訴人認被告涉犯有上開竊盜罪嫌，無非係以被害人之指訴，及認被告所
    辯與常情不符等由為論據。被告雖未於本院到庭為任何陳述，惟據其在原審則矢
    口否認有何竊盜之犯行，並辯稱：其僅路過暫停被害人家門口，並未入內竊取被
    害人所有掛於神像上之二面金牌等語。
三、經查被害人於九十一年三月三十日上午十一時三十分許返家時，發覺被告在伊住
    宅內之神像桌前，並於見被害人進入時，手上拿東西旋即騎車離去等情，固據被
    害人在偵查中供稱：「：：當時我在外面有看到他趴在神像桌前面，我打開門後
    他手上拿個東西就跑出去了，我早上燒香時還有整理神桌，金牌還在，八、九點
    他跑出去，我就發現金牌不見。」云云在卷（見偵緝字第六十八號卷九十一年八
    月九日訊問筆錄）；然被告在原審既堅稱：「（當天到底有無去甲○○住處？）
    我只有路過並且停在他家門口而已。」、「（有無看到甲○○？）有。」、「（
    何時看到甲○○？）我在他家門口有看到他。」、「（之後反應如何？）看到他
    以後我就離開了。」等語（見原審卷第十三、十四頁），而矢口否認有無故侵人
    被害人住宅之情事，且除被害人單一片面指訴外，復無其他積極確切證據可佐，
    已難徒以被害人與被告宿無怨隙之常情，遽認被害人所指被告有進入伊屋內乙情
    屬實。次查被告自被害人家門口離去時，縱認有如被害人所稱手上拿有東西之情
    事，亦因被害人僅泛稱被告手上拿有東西，並未明確指陳該東西即係伊所有掛於
    神像上之二面金牌，且手裡拿有東西乃正常人司空見慣之行為，要不得徒因見人
    手裡拿有東西，即推認該不詳之東西必係自己失竊之物，被害人顯係事後發覺金
    牌失竊，始認金牌為被告所竊，則指訴被告竊取金牌一事，既非被害人所親眼目
    睹，而係事後猜測推論而來，亦難資為被告行竊之證據。況被害人復迭自承伊住
    宅鋁門未上鎖，則任何人既均有進入該宅內行竊之可能，且復未查獲被告持有該
    失竊之二面金牌，益足證被告所辯無侵入被害人家中竊取金牌云者，堪予採信。
四、綜上各情，本件不能證明被告犯罪，原審為此依刑事訴訟法第三百零一條第一項
    規定，諭知被告無罪，經核並無不合。檢察官上訴意旨略以：被告無故侵入被害
    人住宅，且手握物品迅速逃離現場，依其情形，考其動機，苟非竊盜實難作其他
    想法，況依檢察官另案偵辦丁慶珍涉嫌故買金牌贓物罪時，發現被告曾有持金牌
    前往典當之紀錄，並於另案九十一年偵字第三六七七號被告犯詐欺案中，訊問
    其有無典當金牌乙情時，竟答稱其從未持金牌前往典當云云，足見其畏罪心虛，
    應有竊取被害人所有金牌之犯行云云。經查被告於另案偵查丁慶珍故買贓物罪時
    ，發現其有持金牌典當之紀錄，及其於另案涉犯詐欺罪偵查時曾稱：「從未持金
    牌前往典當」云云，固有各該案之訊問筆錄及飾金買入登記表各影本存卷足稽，
    堪認其所稱從未持金牌前往典當云者不實；然查檢察官所指被告典當金牌之飾金
    買入登記表（見原審卷第三十五頁），顯示被告前往典當之日期係九十一年三月
    十二日，已遠早於本案被害人金牌失竊之同年三月三十日，且依被害人在警訊時
    所稱：「九十一年三月三十日，在我住宅內失竊神明金牌二塊，重約一錢重，價
    值新臺幣一千元。」等語（見警卷九十一年三月三十日偵訊筆錄），亦與該登記
    表所登載被告典當之金牌重一．八一錢重不符，其不足資為被告有竊取被害人所
    有金牌之證據，灼然明甚。檢察官逕以被告有該典當金牌之情事，推論被告必有
    本件之竊盜犯行，而指摘原判決不當，為無理由，應予駁回。
五、被告經合法傳喚無正當理由不到庭，爰不待其陳述逕行判決。
六、據上論斷，應依刑事訴訟法第三百六十八條、第三百七十一條，判決如主文。
本案經檢察官曾顯智到庭執行職務。
中      華      民      國    九十二    年     一        月    七      日
                                  臺灣高等法院臺南分院刑事第二庭
                                      審判長法官  林  永  茂
                                            法官  蘇  重  信
                                            法官  陳  清  溪
右正本證明與原本無異。
不得上訴。
                                      法院書記官  劉  岳  文
中      華      民      國    九十二    年     一        月    七      日


司法院資訊處製作；財團法人民間司法改革基金會備份。
